臺灣士林地方法院刑事判決　　　　　　　　　　　　九十二年度簡上字第二二六號
　　上　訴　人
　　即　被　告　乙○○
　　選任辯護人　李明諭律師
　　　　　　　　蔡鎮隆律師
右上訴人因傷害案件，不服本院士林簡易庭中華民國九十二年九月二十五日九十二年
度士簡字第一二三四號第一審刑事簡易判決（聲請簡易判決處刑案號：臺灣士林地方
法院檢察署九十二年度偵字第六三五二號），提起上訴，本院管轄之第二審合議庭判
決如左：
        主  文
上訴駁回。
乙○○緩刑貳年。
        事實及理由
一、本案經審理結果，認第一審判決以被告即上訴人乙○○犯刑法第二百七十七條第
    一項之普通傷害罪，處被告拘役三十日，並諭知易科罰金之折算標準，其認事用
    法及量刑均無不當，應予維持，並引用第一審判決書及檢察官聲請簡易判決處刑
    書記載之事實、證據及理由。
二、被告之上訴意旨稱：被告並未毆打告訴人甲○○，告訴人所受的傷係其自己跌倒
    所致，縱設被告有出手之情事，亦僅屬正當防衛之行為云云。經查：
　　(一)本件被告於九十二年五月十七日毆打告訴人甲○○致其受傷之事實，業據告訴
      人指訴甚明，而告訴人於當日至台北三軍總醫院附設民眾診療服務處診斷結果
      ，受有右臉頰三乘二公分、右上臉瞼二乘二公分、左臉頰四乘三公分血腫、右
      上額零點五乘零點五公分擦傷、鼻部二乘二公分瘀傷等傷害，有該處九十二年
      五月十七日診斷證明書一紙在卷可稽（見偵卷第十三頁），查告訴人之受傷部
      位與其指訴被告揮拳毆打其眼臉等位置，互核相符，其指訴應堪採信。
　　(二)至被告雖辯稱上開傷害係告訴人自己跌倒所致一節，雖證人即本件到場處理之
      內湖分局文德派出所警員楊宗憲證稱：伊有聽到甲○○說他臉上的傷是他自己
      不小心撞到的等語。惟此係證人引述告訴人之陳述，並非證人本人之親身見聞
      ，且與告訴人前揭指訴迥相歧異，是否得採為證據，已有可疑。且證人證稱：
      伊沒有問告訴人臉上的傷何來，伊只有與被告說話，但伊有聽到告訴人說臉上
      的傷是他自己不小心撞到的，時間他沒有交待得很清楚等語。是告訴人既非向
      證人陳述其傷勢，證人於當時又忙於處理現場，其對告訴人之陳述是否聽聞真
      確而無錯誤可能，亦不無疑問。告訴人對其撞傷之時間復未作說明，其所謂撞
      傷部位與本件之傷勢是否完全同一，更值商榷。參以告訴人所受之傷勢，遍及
      左臉、右臉、鼻部，分佈甚廣，衡情要非一般之跌倒可造成。另證人即飛狗巴
      士股份有限公司職員王富惠於警訊時證稱：告訴人揮拳毆打被告時，被告也出
      手自衛等語。嗣其於檢察官偵訊時則改稱：伊沒有看到被告動手打告訴人云云
      。惟案重初供，且證人王富惠係受僱於被告，其嗣後所為證言難免偏頗，自以
      其警訊時所述較為可採。足認被告於先遭受告訴人毆打後，確有出手反擊，被
      告所辯告訴人係自己跌倒受傷云云，尚非可採。
    (三)再按對於現在不法之侵害，而出於防衛自己或他人權利之行為，不罰，刑法第
      二十三條第一項固定有明文。惟正當防衛必須對於現在不法之侵害始得為之，
      侵害業已過去，即無正當防衛可言。至彼此互毆，又必以一方初無傷人之行為
      ，因排除對方不法之侵害而加以還擊，始得以正當防衛論。故侵害已過去後之
      報復行為，與無從分別何方為不法侵害之互毆行為，均不得主張防衛權。又衡
      之一般社會經驗法則，互毆係屬多數動作構成單純一罪而互為攻擊之傷害行為
      ，縱令一方先行出手，而還擊一方在客觀上苟非單純僅對於現在不法之侵害為
      必要排除之反擊行為，因其本即有傷害之犯意存在，則對其互為攻擊之還手反
      擊行為，自無主張防衛權之餘地（最高法院三十年上字第一０四０號判例、八
      十四年度台非字第二０八號判決參照）。本件固係告訴人毆打被告在先，惟被
      告隨即予以反擊，造成告訴人右臉頰、右上臉瞼、左臉頰、右上額、鼻部等多
      處受傷，被告顯非單純排除侵害，而係另有傷害犯意存在，要非正當防衛甚明
      。
    (四)綜上，被告所辯，均屬避重就輕之詞，核無可採。本件事證明確，被告犯行堪
      以認定。其上訴核無理由，應予駁回。
三、末查被告於民國五十九年間，曾因業務過失致死案件，經台灣台北地方法院判處
    有期徒刑四月，嗣由台灣高等法院駁回上訴，復經最高法院撤銷原判決，改判被
    告有期徒刑二月確定，被告於六十一年六月九日發監執行，嗣執行完畢，有臺灣
    高等法院被告全國前案紀錄表、台灣台北地方法院檢察署九十三年四月十九日北
    檢茂造六十一執三八二字第二二三四六號函在卷可按。被告受有期徒刑以上刑之
    宣告，執行完畢後，五年以內未曾受有期徒刑以上刑之宣告，其因一時失慮，致
    罹本案犯行，事後並已與告訴人達成民事和解，經此刑之宣告後，應知警惕而無
    再犯之虞，本院因認暫不執行其刑為當，爰予以宣告緩刑二年，用啟自新。
據上論斷，應依刑事訴訟法第四百五十五條之一第一項、第三項、第三百六十八條、
第三百七十三條、刑法第七十四條第一款，判決如主文。
本案經檢察官楊淑芬到庭執行職務。
中　　　華　　　民　　　國　　九十三　　年　　　五　　　月　　 二十 　　日
　　　　　　　　　　　　　　  　　臺灣士林地方法院刑事第六庭
　　　　　　　　　　　　　　　　　  　審判長法　官  趙  文  卿
                                            法  官  朱  光  仁
                                            法  官  彭  洪  媛
右正本證明與原本無異。
本判決不得上訴。
　　　　　　　　　　　　　　　　　　　　  　書記官  周  霙  蘭
中　　　華　　　民　　　國　　九十三　　年　　　五　　　月　　 二十 　　日
